【裁判字號】    99,訴,2420
【裁判日期】    990930
【裁判案由】    妨害性自主罪
【裁判全文】
臺灣臺中地方法院刑事判決              99年度訴字第2420號
公  訴  人  臺灣臺中地方法院檢察署檢察官
被      告  丁○○
指定辯護人  本院公設辯護人  丙○○  
上列被告因妨害性自主罪案件，經檢察官提起公訴（99年度偵字
第14647號），本院判決如下：
    主    文
丁○○侵入住宅，對於女子以強暴、脅迫之方法而為性交，處有
期徒刑柒年貳月。
    犯罪事實
一、丁○○原居住於臺中市○○區○○路217之7號6樓D室之出租
    套房，而得知其對面之出租套房住有甲○（已成年，代號00
    00-00000，真實姓名及年籍均詳卷），丁○○於退租後，仍
    持有租屋處及6樓分租公寓之大門鑰匙，竟於民國99年6月22
    日凌晨4時許，因故返回原租屋處，並持其尚未歸還房東之
    鑰匙開啟6樓分租公寓之大門後，見住在同樓層對面甲○出
    租套房的門未關好，竟未經甲○之同意，侵入甲○之住處，
    復因見甲○裸睡在該房間內之床上，竟心生歹念，基於強制
    性交之犯意，先以行動電話拍攝甲○裸睡之情況【丁○○所
    涉妨害秘密罪部分，未據告訴】後，自行脫去身上衣褲，將
    甲○叫醒，且為免甲○大聲尖叫反抗，遂以手摀住甲○之嘴
    巴，並以身體將甲○壓制在床上，並親吻甲○嘴巴及胸部【
    起訴書漏載】，並試圖拉甲○之手撫摸其生殖器，甲○立即
    將手抽回，甲○因不斷閃躲反抗，並表示不願意與丁○○發
    生性行為，丁○○為制止甲○之反抗而揮開甲○之手，甲○
    之手因而撞及牆壁，丁○○並以手指插入陰道內【起訴書漏
    載】，甲○因反抗而欲閃躲，丁○○即向甲○恫嚇稱：「不
    要惹毛我」等語，致甲○因害怕繼續掙扎會遭到更暴力的對
    待而不敢再反抗，丁○○遂將其下半身抵住甲○之下半身，
    強行將其生殖器插入甲○之陰道抽動至射精，而以此強暴、
    脅迫之方式違反甲○意願，對甲○強制性交得逞。嗣丁○○
    在甲○之哀求下，離開甲○之住處，在甲○之房門外聽察甲
    ○之動靜，聽聞甲○在講行動電話，即在門外道歉，請求甲
    ○開門原諒，甲○立即請樓下之友人至其住處後，報警處理
    ，警方到達現場後，當場將丁○○逮捕。
二、案經甲○訴由臺中市警察局移送臺灣臺中地方法院檢察署檢
    察官偵查起訴。
    理    由
一、證據能力部分：
(一)、按刑事被告之詰問權，係指訴訟上被告有在審判庭盤詰證人
    之權利；偵查中檢察官訊問證人，旨在蒐集被告犯罪證據，
    以確認被告嫌疑之有無及內容，與審判中透過當事人之攻防
    ，經由詰問程序調查證人以認定事實之性質及目的有別。偵
    查中辯護人僅有在場權及陳述意見權，此觀刑事訴訟法第24
    5條第2項前段之規定甚明，檢察官訊問證人並無必須傳喚被
    告使其得以在場之規定，同法第248條第1項前段雖規定「如
    被告在場者，被告得親自詰問」，亦僅賦予該在場被告於檢
    察官訊問證人時得親自詰問證人之機會而已，被告如不在場
    ，殊難期有親自詰問之可能。此項未經被告詰問之被告以外
    之人於偵查中向檢察官所為之陳述，依刑事訴訟法第159條
    第1項、第159條之1第2項之規定，除顯有不可信之例外情況
    外，原則上為「法律規定得為證據」之傳聞例外，依其文義
    解釋及立法理由之說明，並無限縮於檢察官在偵查中訊問證
    人之程序，應已給予被告或其辯護人對該證人行使反對詰問
    權者，始有證據能力之可言。為保障被告之反對詰問權，並
    與現行法對傳聞例外所建構之證據容許範圍求其平衡，證人
    在偵查中雖未經被告之詰問，倘被告於審判中已經對該證人
    當庭及先前之陳述進行詰問，即已賦予被告對該證人詰問之
    機會，則該證人於偵查中之陳述即屬完足調查之證據，而得
    作為判斷之依據，此有最高法院97年度臺上字第405號判決
    意旨可參。是依上開說明可知，在偵查中訊問證人，被告或
    其辯護人對該證人雖未行使反對詰問權，依刑事訴訟法第15
    9條之1第2項之規定，原則上屬於法律規定為有證據能力之
    傳聞證據，於例外顯有不可信之情況，始否定其得為證據，
    亦即，得為證據之被告以外之人於偵查中向檢察官所為之陳
    述，因其陳述未經被告詰問，應認屬於未經合法調查之證據
    ，但非為無證據能力（此亦有最高法院96年度臺上字第4365
    號、96年度臺上字第3923號判決、97年臺上字第356號判決
    意旨可參）。查證人甲○於偵查中經合法具結之證述，亦無
    顯不可信之情況，被告及辯護人對於證人甲○於偵查中之證
    述，於本院審理時均表示沒有意見（見本院卷第19頁），顯
    見於本院審理中並無欲對證人甲○行對質詰問權，自應認證
    人甲○於偵查中之證述，具有證據能力。
(二)、復按被告以外之人（包括證人、鑑定人、告訴人、被害人及
    共同被告等）於審判外之陳述，雖不符刑事訴訟法第159條
    之1至第159條之4等之規定，而經當事人於審判程序同意作
    為證據，法院審酌該言詞陳述或書面陳述作成時之情況，認
    為適當者，亦得為證據；當事人、代理人或辯護人於法院調
    查證據時，知有刑事訴訟法第159條第1項不得為證據之情形
    ，而未於言詞辯論終結前聲明異議者，視為有前項之同意，
    同法第159條之5定有明文。立法意旨在於傳聞證據未經當事
    人之反對詰問予以核實，原則上先予排除。惟若當事人已放
    棄反對詰問權，於審判程序中表明同意該等傳聞證據可作為
    證據；或於言詞辯論終結前未聲明異議，基於尊重當事人對
    傳聞證據之處分權，及證據資料愈豐富，愈有助於真實發見
    之理念，且強化言詞辯論主義，使訴訟程式得以順暢進行，
    上開傳聞證據亦均具有證據能力。查，證人甲○、陳○○於
    警詢之證述及卷附之職務報告書、臺中市警察局扣押筆錄、
    扣押物品目錄表、性侵害案件被害人代號與真實姓名對照表
    、中國醫藥大學附設醫院受理疑似性侵害事件驗傷診斷書及
    現場照片等，係被告以外之人於審判外之言詞或書面陳述，
    而不符合刑事訴訟法第159條之1至第159條之4之規定者，雖
    屬傳聞證據，業經本院於審理時當庭提示而為合法之調查，
    公訴人、被告及辯護人均未於言詞辯論終結前爭執其證據能
    力，本院審酌前開證據之取得，無違法或不當之情形，且亦
    無顯不可信之情況，並與認定本案事實具有關聯性，本院認
    為適當，依刑事訴訟法第159條之5之規定，均具有證據能力
    。
二、訊據被告丁○○對於上揭犯罪事實坦承不諱，核與證人即告
    訴人甲○於警、偵訊時指訴之被害情節大致相符，復有證人
    陳○○於警詢之證述及卷附之職務報告書、臺中市警察局扣
    押筆錄、扣押物品目錄表、性侵害案件被害人代號與真實姓
    名對照表、中國醫藥大學附設醫院受理疑似性侵害事件驗傷
    診斷書及現場照片為憑，足認被告之自白與事實相符，應為
    真實。本案事證明確，被告前揭犯行堪予認定，應依法論科
    。
三、核被告丁○○所為，係犯刑法第222條第1項第7款之侵入住
    宅強制性交罪。又行為人若以強制性交之犯意，對被害人實
    施性侵害，先為強制猥褻，繼而為強制性交，其中強制猥褻
    行為係強制性交之前置行為，不容割裂為二罪之評價，則強
    制猥褻之階段行為自應為強制性交行為所吸收（最高法院92
    年度臺上字第2964號判決要旨參照）。本案被告丁○○先強
    行親吻告訴人之嘴巴、胸部之強制猥褻犯行後，復強行以手
    指插入告訴人陰道內，並以其生殖器插入告訴人陰道內而為
    強制性交之犯行，揆諸前開說明，即應認被告所為強制猥褻
    行為係強制性交之前置行為，而為其後之強制性交犯行所吸
    收，僅論以強制性交罪。起訴書雖漏載被告強行親吻告訴人
    嘴巴、胸部之強制猥褻行為及強行以手指插入告訴人陰道內
    之強制性交犯行，然此部分與起訴之犯罪事實有實質上、裁
    判上一罪之關係，為起訴效力所及，自應由本院併予審理，
    附此說明。爰審酌被告逞一已私慾，侵入告訴人之住宅，以
    強暴、脅迫之方式性侵害告訴人，威脅告訴人居家安全，且
    嚴重危害女子之性自主決定權，且致告訴人內心遭受心理創
    傷，並造成其日後對於兩性相處之陰影，惡性重大，自應予
    相當之非難，另衡酌被告犯後始終坦認犯行，尚具悔意，及
    其犯罪之動機、目的及手段等一切情狀，量處如主文所示之
    刑。
據上論斷，應依刑事訴訟法第299條第1項前段，刑法第222條第
1項第7款，判決如主文。
本案經檢察官乙○○到庭執行職務
中    華    民    國    99    年    9    月    30    日
                  刑事第八庭  審判長法  官  張智雄
                                    法  官  楊曉惠
                                    法  官  李慧瑜
以上正本證明與原本無異。
如不服本判決應於收受判決後10日內向本院提出上訴書狀，並應
敘述具體理由；其未敘述上訴理由者，應於上訴期間屆滿後20日
內向本院補提理由書（均須按他造當事人之人數附繕本）「切勿
逕送上級法院」。
                                    書記官  張雅如
中    華    民    國    99    年    9    月    30    日

附錄論罪科刑法條
刑法第二百二十二條
犯前條之罪而有下列情形之一者，處七年以上有期徒刑：
一、二人以上共同犯之者。
二、對未滿十四歲之男女犯之者。
三、對精神、身體障礙或其他心智缺陷之人犯之者。
四、以藥劑犯之者。
五、對被害人施以凌虐者。
六、利用駕駛供公眾或不特定人運輸之交通工具之機會犯之者。
七、侵入住宅或有人居住之建築物、船艦或隱匿其內犯之者。
八、攜帶兇器犯之者。
前項之未遂犯罰之。

司法院資訊處製作；財團法人民間司法改革基金會備份。
